【裁判字號】    89,上易,2483
【裁判日期】    890918
【裁判案由】    詐欺
【裁判全文】
臺灣高等法院臺中分院刑事判決                  八十九年度上易字第二四八三號
    上  訴  人
    即  被  告  乙○○
右上訴人，因被告詐欺案件，不服臺灣臺中地方法院，中華民國八十九年九月十八日
第一審判決（八十九年度自字第三八七號），提起上訴，本院判決如左：
    主  文
上訴駁回。
    理  由
一、本審記載之自訴意旨及認定被告無罪之理由，與第一審判決書所記載之理由所載
    相同，茲引用之，詳如附件。
二、按被告僅得為自己利益上訴，不得為自己不利益上訴，此觀刑事訴訟法第三百四
    十四條、第三百四十五條等之規定甚明（參照最高法院二十年上字第一二四一號
    、七十一年台上字第一四二三號、七十二年台聲字第五三號判例意旨）。又原審
    判決是否於被告不利，應從客觀標準定之，且應以主文所載為準，並不以受科刑
    判決為限（參見最高法院二十九年上字第二四八號判例意旨），是如被告係為自
    己不利益而上訴，係屬法律所不應准許者，應逕依同法第三百六十七條前項規定
    ，判決駁回其上訴。茲查，自訴人指稱本案之犯罪地係在臺中市○○路，而被告
    於原審時坦承「我在鈦力公司任總經理」、「公司負責人是我兒子，實際上是我
    負責」、「負責人是我兒子游榮義」等語（參見原審卷三三、三四、四七頁），
    並有被告及自訴人所提之字據、廣告費請款明細、被告名片、公司營利事業登記
    證等在卷可稽，是原審經審理之結果，認被告之犯罪不能證明，因而諭知被告無
    罪，此有原審之判決書在卷可稽，經核並無不合，則被告所具上訴狀，並未特別
    載明上訴理由，依上說明，其上訴顯屬法律上不應准許者，本院自得依同法第三
    百六十七條前段、第三百七十二條，不經言詞辯論，逕行駁回其上訴，而判決如
    主文。
中      華      民      國    八十九    年      十      月    三十一    日
                                  臺灣高等法院臺中分院刑事第二庭
                                        審判長法  官  羅  禮  政
                                              法  官  陳  欣  安
                                              法  官  蔡  聰  明
右正本證明與原本無異。
不得上訴。
              書記官    瑞  芳
中      華      民      國     八十九     年     十一     月     一     日
                                                                        Ｋ
臺灣臺中地方法院刑事判決                          八十九年度自字第三八七號
    自  訴  人  甲○○  女三十七歲（民國○○○年○○月○○日生）
                        住台中市○區○○路一四一號
                        身分證統一編號：Ｚ000000000號
    被      告  乙○○  男四十五歲（民國○○○年○月○日生）
                        住嘉義縣溪口鄉柴林村九鄰柴林腳一００號
                        現居台中市○○路○段二五三號一樓
                        身分證統一編號：Ｑ一0000000號
右列被告因詐欺案件，經自訴人提起自訴，本院判決如左：
    主  文
乙○○無罪。
    理  由
一、自訴意旨略以：自訴人甲○○係自由時報之廣告代理商，被告乙○○係鈦力國際
    實業股份有限公司總經理，於民國（下同）八十九年二月二十五日，被告以電話
    向自訴人訂購廣告版面刊登人事廣告。八十八年三月十日，自訴人至台中市○區
    ○○路三段九十四號，向被告催討刊登廣告之費用新台幣（下同）一萬一千元，
    被告竟向自訴人謊稱伊公司須資金過轉，須再過一段時間，始能清償廣告費，被
    告並簽寫借據一紙以為憑證，言明八十九年三月三十一日清償上揭債務，詎屆期
    被告亦未清償，且音訊全無，自訴人始知受騙，認因被告涉犯刑法第三百三十九
    條第一項之詐欺罪嫌云云。
二、按犯罪事實應依證據認定之，無證據不得推定其犯罪事實。又不能證明被告犯罪
    者，應諭知無罪之判決，刑事訴訟法第一百五十四條、第三百零一條第一項定有
    明文。又刑法第三百三十九條第一項詐欺罪之成立，以意圖為自己或第三人不法
    之所有，以詐術使人將本人或第三人之物交付為要件。若其所用方法，不能認為
    詐術，亦不致使人陷於錯誤，即不構成本罪（最高法院四十六年台上字第二六０
    號判例意旨參照），是行為人如係事後因其他因素無法如期給付，乃民事上債務
    不履行之問題，除有積極證據足認其於取得財物之初即心存不法所有之意圖者外
    ，要難以嗣後之給付遲延即遽認其涉犯詐欺罪名。
三、本件自訴人以被告涉犯詐欺罪嫌，係以被告未於八十九年三月三十一日如期清償
    上揭廣告費用為其主要依據。訊據被告乙○○固坦承伊為鈦力國際實業股份有限
    公司總經理，伊公司曾向自訴人訂購廣告，尚欠廣告費一萬一千元之事實不諱。
    惟否認有何詐欺犯行，辯稱：伊為公司總經理，上揭廣告費是鈦力國際實業股份
    有限公司積欠自訴人，八十九年三月十日自訴人至公司收款時，因公司資金週轉
    難，伊為公司經理，始簽寫於八十九年三月三十一日前清償廣告費之借據交予自
    訴人收執，但自訴人催繳廣告費，應向鈦力國際實業股份有限公司會計催繳，不
    應告伊詐欺等語。本院查：依自訴人提出被告要求刊登之廣告內容，確係鈦力公
    司徵才之人事廣告，而被告於八十九年三月十日自訴人向伊催討廣告費時，其所
    簽寫之借據，文意亦載明係鈦力國際實業股份有限公司尚欠甲○○一萬一千元，
    於八十九年三月三十一日前清償等語。由此可見，被告辯稱，伊係為公司刊登廣
    告等情，自非無據。況且自訴人自承，事後伊至鈦力國際實業股份有限公司向會
    計收取上揭廣告費，鈦力國際實業股份有限公司已清償上述廣告費。依此以言，
    上述廣告即係被告為公司刊登，嗣公司因資金週轉困難，未能如期支付費用，自
    難以此認被告於向自訴人訂購廣告之初，即有施用詐術之犯行。且如上所述，鈦
    力國際實業股份有限公司已清償上揭廣告費用，益徵被告向自訴人訂購廣告之時
    ，確無不法所有意圖。因此，本件應屬民事債務遲延給付之問題，要難認被告有
    何詐欺犯行，此外，復查無其他事證足認被告有詐欺犯行，依照首揭說明，自應
    為被告無罪判決之諭知。
據上論斷，應依刑事訴訟法第三百四十三條、三百零一條第一項，判決如主文。
中      華      民      國  八十九    年    九      月    十八          日
                            臺灣臺中地方法院刑事第六庭
                                      法  官 黃峻隆
右正本證明與原本無異。
如不服本判決，應於判決送達後十日內向本院提出上訴狀，上訴於臺灣高等法院臺中
分院( 須附繕本 )。
                                      書記官
中      華      民      國  八十九    年    九      月    十八          日


司法院資訊處製作；財團法人民間司法改革基金會備份。
